【裁判字號】    98,上訴,1445
【裁判日期】    990108
【裁判案由】    違反毒品危害防制條例
【裁判全文】
臺灣高等法院高雄分院刑事判決        98年度上訴字第1445號
上  訴  人
即  被  告  甲○○
選任辯護人  徐豐明律師
上列上訴人因違反毒品危害防制條例案件，不服臺灣高雄地方法
院98年度訴字第283 號中華民國98年8 月11日第一審判決（起訴
案號：臺灣高雄地方法院檢察署98年度偵字第2073號），提起上
訴，本院判決如下：
    主  文
上訴駁回。
    事  實
一、甲○○前於民國92年間，因違反毒品危害防制條例案件，經
    法院判處有期徒刑6 月確定，並於96年2 月20日執行完畢。
    詎其明知甲基安非他命在我國係主管機關公告查禁之第二級
    毒品，不得販賣、持有，竟基於販賣第二級毒品甲基安非他
    命以營利之犯意，由丙○○以門號0000000000號行動電話與
    甲○○所有門號0000000000號行動電話聯繫毒品交易時地及
    數量後，甲○○於97年11月12日凌晨0 時20分許，駕駛車號
    8412-UU 號自用小客車，前往高雄市○○路與文信路口之「
    麥當勞速食店」前，以新臺幣（下同）500 元之價格，販賣
    第二級毒品甲基安非他命1 包（驗後淨重為0.138 公克）予
    丙○○，經埋伏之員警當場目睹交易過程，而上前盤查丙○○，在丙○○身上查獲甲基安非他命1 包。嗣於98年1 月9
    日16時30分許，為警在高雄市三民區○○○街192 號查獲甲○○，始悉上情。
二、案經岸巡防總局南部地區巡防局移請臺灣高雄地方法院檢察
    署檢察官偵查起訴。
     理  由
一、按被告以外之人（包括證人、鑑定人、告訴人、被害人及共
    同被告等）於檢察事務官、司法警察官或司法警察調查中所
    為之陳述，與審判中不符時，其先前之陳述具有較可信之特
    別情況，且為證明犯罪事實存否所必要者，得為證據，刑事
    訴訟法第159 條之2 定有明文。次按所稱「具有可信之特別
    情況」係屬於證據能力之要件，法院應比較其前後陳述時之
    外在環境及情況，以判斷何者較為可信，例如：陳述時有無
    其他訴訟關係人在場，陳述時之心理狀況、有無受到強暴、
    脅迫、詐欺、利誘等外力之干擾，法院辦理刑事訴訟案件應
    行注意事項第90條亦有明文。證人丙○○於警詢中所為之陳
    述，與其於原審法院審理中之陳述有部分不符（詳如後述）
    ，本院審酌上開警詢筆錄既出於證人丙○○之自由意識，並
    無受到強暴、脅迫、詐欺、利誘等外力之干擾，且其陳述時
    ，被告甲○○並未在場，證人心理上未受干預，較無人情施
    壓或干擾，其證詞受污染之可能性較低。準此，證人丙○○
    在自由意識未受誘導或干擾之情形下，於警詢中所為之陳述
    ，客觀上應具有較可信之特別情況，且為證明被告甲○○犯
    罪事實存否所必要，依上揭規定，證人丙○○於警詢中之證
    言自具有證據能力。
二、訊據被告甲○○固坦承有於97年11月12日凌晨0 時20分許，
    駕駛車號8412-UU 號之自用小客車，前往高雄市○○路與文
    信路口之「麥當勞速食店」前與丙○○會面，丙○○並交付
    其500 元等情不諱，惟矢口否認有何販賣第二級毒品犯行，
    辯稱：因丙○○之前向我借2,000 元，當天至該處與丙○○
    會面，是丙○○要還我500 元，我沒有販賣及交付安非他命
    給丙○○云云。經查：
  (一)被告甲○○於97年11月12日凌晨0 時20分許，因丙○○以門
    號0000000000號行動電話與其所有門號0000000000號行動電
    話聯絡後，即駕駛車號8412-UU 號自用小客車，至高雄市○○路與文信路口之「麥當勞速食店」前，與丙○○會面之事
    實，為被告甲○○所是認，核與證人丙○○之證詞相合，並
    有遠傳電訊門號0000000000行動電話通聯紀錄1 份在卷可按
    （見偵一卷第31頁至第40頁），此部分堪信為真實。
  (二)被告甲○○於上開時地與丙○○見面後，以500 元之價格販
    賣第二級毒品甲基安非他命1 小包予丙○○，交易完畢後，
    被告甲○○即駕車離去等情，業據證人丙○○於警詢及偵查
    證稱：我是以行動電話與被告甲○○之門號0000000000號之
    行動電話聯繫相約在高雄市○○路與文信路口之「麥當勞速
    食店」前會面，我向被告甲○○購買500 元之甲基安非他命
    等語明確（見警一卷第19頁，偵一卷第64、65頁）；核與證
    人即員警吳建廷於偵訊及原審證述：當時我是在乙○○住處
    附近監視乙○○，發現被告甲○○與其女友林姵君進入乙○○之上開住處，5 分鐘後被告甲○○與其女友林姵君駕駛上
    開汽車離開，我就騎機車一路跟監，被告甲○○將車開到上
    開「麥當勞速食店」前，丙○○靠近上開汽車之駕駛座車門
    ，被告甲○○坐在車內搖下車窗，從車窗拿東西給丙○○之
    後，被告甲○○就駕車離開了，當時研判是該東西係毒品，
    因此，在丙○○返回機車時，我就向前對丙○○臨檢，並在
    丙○○同意之下檢查該機車，而在該機車的前面置物箱裡找
    到甲基安非他命等語相符（見原審卷第160 、161 頁；偵一
    卷第21頁反面、第22頁）。此外，並有在丙○○機車上查獲
    之甲基安非他命1 小包扣案可稽，而該扣案物品確係第二級
    毒品甲基安非他命（驗後淨重為0. 138公克）乙節，有高雄
    市立凱旋醫院98年2 月11日高市凱醫驗字第9223號濫用藥物
    成品檢驗鑑定書附卷可憑（見偵二卷第105 頁），足認被告
    甲○○交予丙○○之物確為甲基安非他命無訛
  (三)被告甲○○雖否認販賣並付甲基安非他命予丙○○，並以前
    揭情詞置辯。惟證人丙○○於偵訊時業已陳稱：我於97年間
    雖曾欠被告甲○○1,000 元，但在98年6 月中已經還被告甲○○等語（見偵一卷第65頁）。被告甲○○之辯解顯與證人
    丙○○於偵訊時之證詞有間，參以被告甲○○駕車前往該處
    與丙○○會面之時間係凌晨0 時20分，衡諸常情，被告甲○○與證人丙○○應無可能僅為清償2,000 元借款中之500 元
    而相約半夜見面。被告甲○○所辯，顯然違反經驗法則，不
    足採信。
  (四)證人丙○○於原審翻異，改稱：我當日是拿500 元還被告甲○○，而當日查獲之甲基安非他命是當日我向被告甲○○無
    償要來的，當時會說是被告甲○○賣給我，是因我拿到毒品
    不久，警察就出現，我覺得被告甲○○出賣我云云。然證人
    丙○○於原審所述，核與其於警詢及偵查中之證詞及前開事
    證不合；而證人丙○○於警詢、偵訊時，並無不法取供，致
    違反其意願而為陳述之情形，已經證人丙○○於原審陳述明
    確（原審卷第166 頁）；參以被告甲○○係提供毒品之人，
    其犯行較丙○○之犯行為重，丙○○若遭查獲，被告甲○○
    亦難逃司法之調查，被告甲○○應無檢舉丙○○而致使自己
    身陷重罪之理；再者，甲基安非他命為物稀價昂之物，被告
    甲○○實無無償轉讓予丙○○之理由。故證人丙○○於於原
    審翻異之詞，顯係為迴護被告甲○○，並不足採。
  (五)證人即被告甲○○之女友林姵君於原審證稱：當日我有與被
    告甲○○一同駕車至上開「麥當勞速食店」前，我只有見到
    丙○○拿500 元給被告甲○○，沒有看見被告甲○○拿東西
    給丙○○云云。但證人林姵君於偵訊時已證述：我已忘記當
    天是否有與被告甲○○一同駕車至上開「麥當勞速食店」前
    等語（見偵一卷第12頁反面），故其於原審所為前開陳述，
    非無疑問。又證人林姵君與被告甲○○係男女朋友關係，為
    其所自陳（見原審卷第167 頁），可見證人林姵君與被告甲○○之關係甚為親密，有迴護被告甲○○之可能。況證人林
    姵君之證詞前後矛盾，真實性可疑，不足採為有利於被告甲○○之認定。
  (六)參合上開各情，被告甲○○販賣甲基安非他命予證人丙○○
    之事實，應可認定。按甲基安非他命為政府嚴厲查緝之第二
    級毒品，物稀價昂，取得不易，加以施用毒品者成習者，用
    盡家產，甚至不惜犯罪取財，以求一解身心之癮，實屬現今
    社會常見病態之一。故如非至親交好或有特殊緣故，絕無任
    意轉讓或贈與之理。被告甲○○與證人丙○○間之毒品交易
    ，先洽商毒品種類、數量、價格，約定時間、地點交付毒品
    後收取金錢，乃通常毒品交易行為模式，是被告甲○○確有
    販賣毒品以營利之事實，已甚為灼明。又證人丙○○經本院
    合法通知未到庭作證，本院認無再予傳訊之必要。而本件警
    卷內並無承辦員警自丙○○處查扣甲基安非他命時，有實施
    保全指紋之措施，有警卷可參，並經原審查詢無誤，此有辦
    理刑事案件電話紀錄查詢表附卷可佐（見原審卷第77頁），
    堪認該扣案甲基安非他命1 包上之原始指紋業已遭到污染，
    是被告甲○○及其辯護人雖聲請就上揭在丙○○處扣得之甲
    基安非他命1 包實施指紋鑑定，並對被告甲○○、證人丙○○進行測謊云云，本院認事證已明，並無必要。
  (七)綜上所述，被告甲○○所辯，均係飾卸之詞，一無可採。本
    件事證明確，被告甲○○犯行洵堪認定。
三、核被告甲○○所為，係犯毒品危害防制條例第4 條第2 項之
    販賣第二級毒品罪。被告甲○○持有甲基安非他命毒品進而
    販賣，其持有之低度行為均應為販賣之高度行為所吸收，不
    另論罪。查被告甲○○前於92年間，因違反毒品危害防制條
    例案件，經法院判處有期徒刑6 月確定，並於96年2 月20日
    執行完畢，有臺灣高等法院被告前案紀錄表在卷可考，其於
    有期徒刑執行完畢後5 年以內，故意再犯本件有期徒刑以上
    之罪，為累犯，應依刑法第47條第1 項規定就法定刑為有期
    徒刑及罰金部分加重其刑( 法定刑為無期徒刑部分依法不得
    加重)。
四、被告甲○○犯罪事證明確，原判決依據毒品危害防制條例第
    4 條第2 項、第19條第1 項，刑法第11條、第47條第1 項，
    刑法施行法第1 條之1 規定，並審酌毒品戕害人身，一經染
    毒，極易成癮，影響頗為深遠，如任其氾濫、擴散，影響社
    會治安，危害非淺，被告甲○○明知其害，仍將毒品賣與他
    人，助漲毒品氾濫，犯罪後復未坦白承認，本不宜輕縱；惟
    其所販賣之毒品，數量非鉅，金額尚低，非一般專門從事販
    賣毒品之徒可比，衡其犯罪情節尚非重大，暨其犯罪所得及
    所生危害等一切情狀，量處有期徒刑7 年2 月；復說明公訴
    人雖就被告甲○○部分具體求處有期徒刑9 年、褫奪公權1
    年，然本院審酌上開各情，認被告甲○○處以上開刑期，即
    可達罰當其罪之目的，公訴人之求刑稍屬過重；又敘明被告
    甲○○販賣甲基安非他命所得500 元，雖未扣案，仍應依毒
    品危害防制條例第19條第1 項規定宣告沒收，如全部或一部
    不能沒收時，以其財產抵償之；至於扣案之門號0000000000
    行動電話1 支及門號0000000000行動電話1 支、現金73,500
    元，雖分別為被告甲○○及同案被告乙○○所有，但查無證
    據與本件犯罪有關，爰均不予宣告沒收。經核原判決認事用
    法，核無不合，量刑亦屬允當。被告甲○○上訴意旨否認犯
    罪，指摘原判決不當，為無理由，應予駁回。
據上論斷，應依刑事訴訟法第368條，判決如主文。
本案經檢察官方娜蓉到庭執行職務。
中    華    民    國    99    年    1     月    8     日
                  刑事第九庭    審判長法  官   莊秋桃
                                      法  官   謝宏宗
                                      法  官   范惠瑩
以上正本證明與原本無異。
如不服本判決應於收受本判決後10日內向本院提出上訴書狀，其
未敘述上訴理由者，並得於提起上訴後10日內向本院補提理由書
狀（均須按他造當事人之人數附繕本）「切勿逕送上級法院」。
中    華    民    國    99    年    1     月    8     日
                                      書記官   戴育婷
附錄本判決論罪科刑法條：
毒品危害防制條例第4條
製造、運輸、販賣第一級毒品者，處死刑或無期徒刑；處無期徒
刑者，得併科新臺幣1 千萬元以下罰金。
製造、運輸、販賣第二級毒品者，處無期徒刑或7 年以上有期徒
刑，得併科新臺幣7 百萬元以下罰金。
製造、運輸、販賣第三級毒品者，處5 年以上有期徒刑，得併科
新臺幣5 百萬元以下罰金。
製造、運輸、販賣第四級毒品者，處3 年以上10年以下有期徒刑
，得併科新臺幣3 百萬元以下罰金。
製造、運輸、販賣專供製造或施用毒品之器具者，處1 年以上7
年以下有期徒刑，得併科新臺幣1 百萬元以下罰金。
前五項之未遂犯罰之。

司法院資訊處製作；財團法人民間司法改革基金會備份。
